臺灣臺北地方法院民事判決　　　　　　　94年度家訴字第14號
原　　　告　丁○○
訴訟代理人　龔維智律師
被　　　告　戊○○（被繼承人黃英華之遺產管理人）
訴訟代理人　甲○○
上列當事人間請求確認繼承權存在等事件，本院於民國94年4 月
26日言詞辯論終結，判決如下：
    主      文
確認原告丁○○（女、民國24年9 月9 日生、
Ｚ000000000號）與被繼承人黃英華（女、民國8 年9 月12日生、
林惠芳）間之母女關係存在。
確認原告就被繼承人黃英華之遺產有繼承權存在。
訴訟費用由被告負擔。
    事實及理由
一、原告起訴主張其母親為林惠芳，自大陸來台後因故更改姓名
    為黃英華（女、民國8 年9 月12日生、
    00000000號），並改嫁楊可民為妻，因
    惠芳改名、改嫁資料，致無從證明原告與林惠芳即黃英華間
    之母女關係，嗣黃英華於90年12月29日死亡，因在台繼承人
    有無在形式上不明，經台灣桃園地方法院以92年度財管字第
    46號裁定指定被告為被繼承人黃英華之遺產管理人，因被繼
    承人黃英華曾在台北醫學大學附設醫院作病理切片檢查，足
    資為血緣鑑定，且被繼承人黃英華之訃文亦記載原告為孝女
    ，又有同父異母之姊丙○○為證，為此依民事訴訟法第247
    條規定請求確認原告與被繼承人黃英華間之母女關係存在，
    原告就被繼承人黃英華之遺產有繼承權存在等語。被告則以
    伊係被繼承人黃英華之遺產管理人，須妥善管理遺產，倘原
    告經血緣鑑定結果確為被繼承人黃英華之女兒，伊自無意見
    等語，資為抗辯。
二、查原告主張其母原名林惠芳，自大陸來台後因故更改姓名為
    黃英華等事實，業據其提出
    戶謄本、遺囑林宗基
    法院92年度財管字第46號民事裁定、確定證明書、訃文等件
    為證，並經本院調閱台灣桃園地方法院92年度財管字第46號
    指定遺產管理人事件卷查明無誤，復經證人即神父乙○○到
    庭結證稱：「（請問原告是否為黃英華的親生女兒？）是，
    因為大約10年前原告跟我介紹黃英華是他媽媽，黃英華當場
    並沒有否認，黃英華也有說原告是他女兒，當時黃英華的神
    智清醒沒有生病，他的配偶楊可民也沒有否認，黃英華過世
    後，原告跟我講黃英華有留一些錢給我，我不知道黃英華有
    無弟、妹，黃英華也沒提過他有其他的名字，我當時並不清
    楚原告的名字，所以也不知道他們三人的姓不一樣，故沒懷
    疑過他們之間的親子關係。」等語明確（見94年3 月8 日言
    詞辯論筆錄），另證人丙○○亦到庭證述稱：「（請問黃英
    華與你是什麼關係？）同父異母之姊姊。（問：為何姓氏不
    一樣？）黃英華本來名字叫林惠芳，她在大陸和我姊夫離婚
    後來台，怕我姊夫又來找麻煩，所以她姓名全改，我媽就只
    生我一個，林惠芳還有一個姊姊叫林秀芳，已經死了，弟弟
    叫林宗基，我叫林宗基哥哥，他人在北京，丁○○（原告）
    是林惠芳在大陸生的小孩，是唯一的子女。」等語無誤（見
    94年3 月22日言詞辯論筆錄），又本院向台北醫學大學附設
    醫院調取被繼承人黃英華之病理切片石蠟組織塊函送囑託法
    務部調查局就該石蠟組織塊與原告檢體作親子血緣鑑定，經
    法務部調查局於94年3 月31日以調科肆字第0940014307 0
    號鑑定通知書載明鑑定結果，略以：依據遺產法則，丁○○
    （原告）之各項DNA 型別與黃英華之各項相對應型別均無矛
    盾，經計算其CPI 值為34836 以上，因此認為丁○○有可能
    （機率99.99%以上）與黃英華存在一親等血緣關係等語，上
    開事證均為被告所不爭，應堪信為真實。
三、按遺產繼承人，除配偶外，依左列順序定之：一直系血親卑
    親屬。二父母。三兄弟姊妹。四祖父母。民法第1138條定有
    明文。本件原告既與被繼承人黃英華有母女關係存在，依上
    開第1 款規定，原告自為被繼承人黃英華遺產之第一順序繼
    承人。
四、次按確認法律關係之訴，非原告有即受確認判決之法律上利
    益者，不得提起之；前項確認法律關係基礎事實存否之訴，
    以原告不能提起他訴訟者為限，民事訴訟法第247 條第1 項
    前段、第2 項定有明文。本件原告與被繼承人黃英華既有母
    繼承人黃英華之
    錄，實已對原告之權利義務有所影響，亦即原告在私法上之
    地位因此有受侵害之危險，原告自得提起確認原告與被繼承
    人黃英華間之母女關係存在之訴，及其對被繼承人黃英華之
    遺產有繼承權之訴，以除去私法上身分地位不安之狀態，亦
    即應認原告提起本件訴訟自合於上開規定有即受確認判決之
    法律上利益。
五、從而，原告依民事訴訟法第247 條規定訴請確認其與被繼承
    人黃英華間之母女關係存在，及其對被繼承人黃英華之遺產
    有繼承權，均為有理由，應予准許。
六、據上論結，本件原告之訴為有理由，並依民事訴訟法第78條
    判決如主文。
中　　華　　民　　國　　94　　年　　4 　　月　　29　　日
                  家事庭法  官  張競文
以上正本係照原本作成。
如對本判決上訴，須於判決送達後20日之不變期間內，向本院提
出上訴狀。
中　　華　　民　　國　　94　　年　　4 　　月　　29　　日
            　　　　　　書記官　巫玉媛
